臺灣高等法院刑事判決　　　　　　　　96年度上易字第2033號
　　上　訴　人　臺灣板橋地方法院檢察署檢察官
　　被　　　告　丙○○
　　被　　　告　甲○○
　　被　　　告　乙○○
上列上訴人因被告傷害等案件，不服臺灣板橋地方法院96年度易
字第851號，中華民國96年7月13日第一審判決（起訴案號：臺灣
板橋地方法院檢察署95年度偵字第28579號、 96年度偵字第5102
號），提起上訴，本院判決如下：
    主  文
上訴駁回。
    理  由
一、本件公訴意旨略以：被告丙○○與被告甲○○、乙○○為鄰
    居，相處不睦，於民國95年10月23日下午11時30分許，在臺
    北縣土城巿延和路62巷8弄2號前，3人發生爭執， 被告丙○○竟基於傷害之犯意，持木棍毆打被告甲○○，致被告甲○○受有左側胸挫傷之傷害。又被告甲○○、乙○○共同基於
    毀損之犯意聯絡，95年11月19日晚間11時40分許，至臺北縣
    土城巿延和路62巷8弄2號告訴人丁○○之住處，由被告甲○○持長竿將告訴人丁○○懸掛在上址處之風鈴取下，交由被
    告乙○○後，被告乙○○即當場擲毀，致令不堪用，足以生
    損害於告訴人丁○○，因認被告丙○○涉犯刑法第277條第1
    項之傷害罪嫌，被告甲○○、 乙○○均涉犯同法第354條之
    毀損罪嫌等語。
二、公訴人認被告丙○○涉犯上揭傷害罪嫌，係以被告丙○○於
    警詢及偵查中之供述，證人乙○○於警詢及偵查中之證述，
    清水健全中醫診所95年11月28日建字第9511281號 診斷證明
    書等資為其論據。又認被告甲○○、乙○○涉有上揭毀損罪
    嫌，係以被告甲○○於警詢及偵查中之自白、告訴人丁○○
    於警詢及偵查中之指訴、臺灣板橋地方法院檢察署96年2月8
    日勘驗筆錄等資為其論據。
三、按犯罪事實應依證據認定之，無證據不得認定犯罪事實；又
    不能證明被告犯罪者，即應諭知無罪之判決，刑事訴訟法第
    154條第2項、第301條第1項分別定有明文。次按認定不利於
    被告之事實，須依積極證據，苟積極證據不足為不利於被告
    事實之認定時，即應為有利於被告之認定，更不必有何有利
    之證據。又認定犯罪事實所憑之證據，雖不以直接證據為限
    ，間接證據亦包括在內，然而無論直接或間接證據，其為訴
    訟上之證明，須達於通常一般人均不致有所懷疑，而得確信
    其為真實之程度，始得據為有罪之認定，最高法院30年上字
    第816號及76年臺上字第4986號判例意旨可資參照。 末按告
    訴人之告訴，係以使被告受刑事訴追為目的，是其陳述是否
    與事實相符，仍應調查其他證據以資審認，最高法院52年度
    臺上字第1300號著有判例。
四、訊據被告丙○○固就在前述時間及地點與告訴人甲○○及其
    妻乙○○發生爭執一節直承不諱，惟堅決否認有何傷害犯行
    ，辯稱：當時是甲○○毆打伊，伊捉住甲○○之衣服，但是
    乙○○拿木板從伊後面打下去，所以甲○○閃過，伊沒有打
    到甲○○等語。經查：
  (一)告訴人甲○○於警詢時陳稱：當時丙○○將未販賣完之豆漿
    倒入門口水溝內，造成水溝傳出惡臭，伊太太乙○○好意告
    知，結果丙○○就動手打伊太太，伊上前勸阻並支開丙○○
    ，丙○○就朝伊身體多處攻擊，並從渠住家門外之大水桶上
    拿起木板朝伊攻擊毆打，直到伊將丙○○推開並將渠手上之
    木板搶過來後，丙○○就沒有再動手打伊云云，復於原審審
    判時證稱：當日是伊太太在家門口看到丙○○在倒臭掉之豆
    漿，伊太太就上前告知丙○○，丙○○就打伊太太，伊看到
    伊太太被打，就上前推開丙○○，丙○○從伊住處水桶裡面
    拿木板打伊，從正面打伊左胸，伊搶木板時，渠將伊推開，
    伊撞到旁邊之東西，腳還受傷，伊衣服也還弄破云云，則其
    就被告丙○○朝伊毆打之部位，究係全身週處，亦或僅左胸
    一位，先後供述顯然有異。再者，本件傷害案件案發時間為
    95年10月23日，惟告訴人甲○○卻遲於95年10月30日始至清
    水健全中醫診所治療，經診斷其受有左側胸挫傷之傷害，此
    有該診所出具之診斷證明書一紙在卷可查，並經原審向該診
    所函調其病歷表查閱屬實，有診療單影本1份存卷足憑， 則
    告訴人甲○○自其所述遭被告丙○○毆打後迄至前往上揭診
    所治療，相隔已有一週之隔，則其經診斷受有前述傷勢，是
    否確係遭被告毆打所致，即非無疑。
  (二)復依證人郭靜緻於原審審判時到庭結證稱：伊在屋內聽到乙○○罵人之聲音，伊就出來看，看到丙○○與甲○○在拉扯
    ，乙○○在後面，為了保護甲○○，就拿了放在橘色桶子上
    之木板往丙○○頭上砸，伊看到丙○○頭上流血，伊就趕快
    進入屋內，請伊家人儘快通知丙○○家人前來，當時伊只看
    到丙○○用手防衛渠自己，沒有看到渠手上有拿東西等語，
    而被告丙○○於案發當日旋至亞東紀念醫院急診救治結果，
    經診斷其受有頭部創傷及右眉撕裂傷（1．5公分乘0．6公分
    乘0．5公分）、左耳撕裂傷（1．2公分乘0．2公分乘0．2公
    分）、右前額撕裂傷（0．3公分乘0．2公分乘0．2公分）、
    左頭皮及左肩擦傷等傷害， 有該醫院診斷證明書1件在卷可
    證，其所受傷勢核與證人郭靜緻所述情節相符。則被告丙○○在與告訴人甲○○拉扯之過程中，既已遭乙○○持木板朝
    頭部毆打流血成傷，且傷勢非輕，是其是否仍有餘力再奪取
    木板朝告訴人甲○○攻擊，殊值懷疑。況且，證人乙○○於
    警詢及偵查中俱未陳述被告丙○○有何毆打告訴人陳浚明之
    舉動，自無從據為被告丙○○不利之認定。
  (三)綜上，本件告訴人甲○○上揭所述既非無瑕疵可指，難僅憑
    渠單方面之指訴逕認定被告丙○○有傷害毆打告訴人甲○○
    之犯行。
五、另訊據被告甲○○、乙○○固坦承在前述時間及地點，確有
    持長竿將告訴人丁○○所懸掛之風鈴取下並丟擲在地等情不
    諱，惟堅決否認有何毀損犯行，被告甲○○辯稱：伊只是把
    風鈴拿下來交給伊太太乙○○，伊沒有刻意要毀損，乙○○
    把它丟在地上，但是沒有壞掉等語，被告乙○○辯稱：伊沒
    有毀損之意，伊等是被風鈴吵到受不了，伊先生甲○○去將
    它拿下來，伊隨手丟在地上等語。經查：被告甲○○在前述
    時間及地點，持長竿將告訴人丁○○懸掛之風鈴取下後，交
    予在旁的被告乙○○朝地面丟擲等情，為被告二人所不否認
    ，並據證人即告訴人丁○○於原審審判中到庭證述屬實，復
    經原審於審判時當庭勘驗告訴人丁○○提出之案發現場監視
    錄影翻拍光碟結果，其內容核與上述情節相符，有原審勘驗
    筆錄所附翻拍照片14張（見原審第129至135頁所附附表二編
    號14至27）附卷可憑。惟查，依刑法第354條之毀損罪， 是
    以使所毀損之物，失其全部或一部之效用為構成要件，此最
    高法院47年臺非字第34號判例意旨可資參照。查以證人丁○○於原審審判時證稱：當時伊在家中從門縫看出去，有看到
    乙○○重摔風鈴之動作，但沒有看到風鈴掉在地上之情形，
    之後風鈴就被乙○○拿走了等語，則其並未目睹風鈴遭重摔
    在地後有何毀損、破壞之情形。再觀諸前開監視錄影翻拍光
    碟之內容，亦僅出現被告乙○○將風鈴朝地面丟擲之動作，
    其拍攝角度未能攝得該風鈴落地後之畫面，此據原審於審判
    時勘驗無訛 (見原審96年6月5日勘驗筆錄)。 復參以證人丁○○於原審審判時當庭出示風鈴一個，並陳稱：此風鈴與遭
    被告二人取下、重摔之風鈴款式相同等語；經原審當庭勘驗
    該風鈴結果，其最上方為圓形吊環， 其下連接一高約3公分
    之小熊吊飾，其下連接一圓形鐵片， 鐵片四周垂掛4支長約
    10公分之圓形空心鐵柱， 鐵片中央重掛一條長約1公分之鐵
    鍊，鐵鍊與圓形空心鐵柱敲擊而發出聲響，風鈴最末端並垂
    掛一高約3公分之小熊吊飾（見原審96年6月11日審判筆錄）
    ，顯見告訴人丁○○所指遭被告二人取下、重摔之風鈴係以
    繩索連結各鐵質零件，並靠鐵鍊與空心鐵柱相互撞擊而發出
    聲響，並非精密之動力器械，倘遭外力摔擲，衡情，非必然
    造成破碎、解離之結果，自不妨礙該風鈴以鐵鍊與空心鐵柱
    相互撞擊而發出聲響之效用，即與刑法毀損罪之構成要件有
    間。而被告乙○○是將風鈴拋擲於地，並無證人丁○○所證
    稱取走丟棄於他地之情，此有上開原審勘驗筆錄所附照片可
    參，並無排除丁○○持有該風鈴之目的，亦難認有成立毀損
    罪之犯行。
六、綜上所述，本件依公訴人所舉各項證據方法，尚無法證明被
    告丙○○有持木板毆打告訴人成傷之事實，亦無法證明被告
    甲○○、乙○○將告訴人丁○○所有之風鈴取下後丟擲在地
    之行為，已致該風鈴不堪使用之程度，自無法逕論以被告丙○○傷害罪責及被告甲○○、乙○○毀損器物罪責。此外，
    復查無其他積極證據足認被告丙○○及甲○○、乙○○分別
    有公訴意旨所指傷害及毀損犯行，揆諸首揭說明，既不能證
    明渠等犯罪，自應均為被告3人無罪之諭知。
七、原審予以詳查，因認被告等均罪證不足，而為被告無罪之諭
    知，尚無違誤，公訴人上訴意旨仍執證人丁○○、郭靜緻之
    證述爭執原審判決認事用法不當，請求撤銷改判，尚無理由
    ，上訴應予駁回。至於公訴人於上訴書內聲請傳亞東醫院護
    士黃蓉及醫生林森茂到庭作證被告甲○○受傷治療情形。因
    甲○○係案發一週後始赴醫院診治，本院認此一證據方法，
    並無從證明其傷情與本案有直接關連，理由已如上述，並無
    再予調查必要，附予敘明。
據上論斷，應依刑事訴訟法第368條，判決如主文。
本案經檢察官周誠南到庭執行職務。
中　　華　　民　　國　　96　　年　　11　　月　　22　　日
 　　　　　 刑事第４庭    審判長法　官　蔡秀雄
                                法　官　鄭水銓
                                法　官　周煙平
以上正本證明與原本無異。
不得上訴。
                                書記官  蕭麗珍
中　　華　　民　　國　　96　　年　　11　　月　　27　　日
